臺灣臺中地方法院刑事判決　　　　　　　96年度訴字第2175號
公　訴　人　臺灣臺中地方法院檢察署檢察官
被　　　告　乙○○
　　　　　　　　　　　號
上列被告因毒品危害防制條例案件，經檢察官提起公訴（96年度
毒偵字第2785號），本院判決如下：
    主    文
乙○○無罪。
    理  由
一、公訴意旨略以：被告乙○○前因施用毒品案件，經觀察、勒
    戒後，認無繼續施用毒品之傾向，由檢察官於民國96年4月1
    9日釋放，並以96年度毒偵字第1230號為不起訴處分確定。
    詎其仍不知悔改，於上開觀察、勒戒執行完畢釋放後5年內
    ，復基於施用第一級毒品海洛因之犯意，於96年5月14日10
    時許，在臺中市○○區○○路臺中市示範公墓內，以將海洛
    因摻水稀釋後置入針筒內施打之方式，施用第一級毒品海洛
    因1次。為警於同年月18日22時許在被告乙○○住處查訪，
    經被告乙○○父親林敏忠同意搜索而查獲，並扣得海洛因殘
    渣袋1包，因認被告乙○○涉有毒品危害防制條例第10條第1
    項施用第1級毒品罪嫌等語。
二、按犯罪事實應依證據認定之，無證據不得認定犯罪事實。又
    不能證明被告犯罪者，應諭知無罪之判決，刑事訴訟法第15
    4條第2項、第301條第1項分別定有明文。又認定不利於被告
    之事實，須依積極證據，苟積極證據不足為不利於被告事實
    之認定時，即應為有利於被告之認定，更不必有何有利之證
    據。另按事實之認定，應憑證據，如未能發現相當證據，或
    證據不足以證明，自不能以推測或擬制之方法，以為裁判基
    礎；又認定犯罪事實，所憑之證據，雖不以直接證據為限，
    間接證據亦包括在內，然無論直接或間接證據，其為訴訟上
    之證明，須於通常一般之人均不致於有所懷疑，而得確信其
    為真實之程度者，始得據之為有罪之認定，倘其證明尚未達
    到此一程度，而有合理性懷疑之存在時，即無從為有罪之認
    定，最高法院30年上字第816號判例、40年台上字第86號判
    例、30年上字第1831號判例及76年台上字第4986號判例分別
    著有明文可資參照。再被告之自白，不得作為有罪判決之唯
    一證據，仍應調查其他必要之證據，以察其是否與事實相符
    ，刑事訴訟法第156條第2項亦定有明文。末按刑事訴訟法第
    161條第一項規定：檢察官就被告犯罪事實，應負舉證責任
    ，並指出證明之方法。因此，檢察官對於起訴之犯罪事實，
    應負提出證據及說服之實質舉證責任。倘其所提出之證據，
    不足為被告有罪之積極證明，或其指出證明之方法，無從說
    服法院以形成被告有罪之心證，基於無罪推定之原則，自應
    為被告無罪判決之諭知（最高法院92年台上字第128號判例
    參照）。
三、本件公訴人認被告乙○○涉有毒品危害防制條例第10條第1
    項施用第1級毒品罪嫌，主要係以被告於警詢、偵查程序之
    自白及證人林敏忠於警詢中之證詞為其論據。訊據被告乙○
    ○堅決否認涉有施用第一級毒品海洛因之犯行，辯稱：伊因
    為當時有喝酒，精神有點恍惚，所以才會那樣講，伊真的已
    經戒掉毒品等語。經查：本案被告為警查獲後所採集之尿液
    ，經以免疫酵素分析法鑑驗結果，鴉片代謝物呈陰性反應，
    有中山醫學大學附設醫院藥物檢測中心出具之尿液檢驗報告
    1 紙附卷可稽（見偵查卷第10頁，另參之警卷第14頁、第15
    頁所附之採集尿液鑑定同意書、委託尿液檢驗代號與真實姓
    名對照表）），足見被告該次為警採尿前之96小時內，應未
    施用海洛因，是縱被告於警詢、偵查曾自白有施用海洛因之
    情事，然因查無其他積極之證據足資證明被告該部分之自白
    與事實相符，自不得據此遽認被告涉犯公訴人所指之施用第
    一級毒品犯行。次查，證人林敏忠於警詢中固證稱：扣案之
    殘渣袋1紙係於被告房間垃圾桶內查獲等語，惟此至多僅證
    明前開殘渣袋為被告所有，而前開殘渣袋為被告所有一情，
    為被告所自承不諱，然辯稱：前開殘渣袋為其於之前施用毒
    品後所留下，因其去勒戒時太太沒有把它丟掉等語。經查，
    被告前於96年2月27日入臺中看守所附設之勒戒所執行觀察
    勒戒，於96年4月19日因無繼續施用傾向，經觀察勒戒完畢
    釋放出所，有臺灣高等法院被告前案紀錄表在卷可參（本院
    卷第3頁），是本案於96年5月18日查獲被告時，距其前次入
    所執行觀察勒戒僅2、3月餘，則被告辯稱上開殘渣袋為其前
    次施用毒品所留下，非無可能，故亦無從僅依該殘渣袋之存
    在，即推論被告有施用第一級毒品海洛因之行為。是被告雖
    於警詢、偵查中自白其有施用第一級毒品海洛因之行為，然
    於本案中，實乏其他之補強證據，致無從確認被告前開之自
    白與事實相符，揆諸前開法條之規定意旨，被告此部分之犯
    罪事實即屬不能證明，依法自應諭知無罪之判決。
據上論結，應依刑事訴訟法第301條第1項，判決如主文。
本案經檢察官甲○○到庭執行職務。
中　　華　　民　　國　　96　　年　　7 　　月　　31　　日
                  刑事第四庭    審判長法  官  林宜民
                                      法  官  林學晴
                                      法  官  柯雅惠
上正本證明與原本無異。
如不服本判決，應於送達後十日內向本院提出上訴狀（須附繕
本），上訴於台灣高等法院台中分院。
                                      書記官  鍾小屏
中　　華　　民　　國　　96　　年　　7 　　月　　31　　日
